【裁判字號】    90,訴緝,2
【裁判日期】    900222
【裁判案由】    麻藥管理條例
【裁判全文】
臺灣板橋地方法院刑事判決                              九十年度訴緝字第二號
    公  訴  人  臺灣板橋地方法院檢察署檢察官
    被      告  甲○○
右列被告因違反槍砲彈藥刀械管制條例案件，經檢察官提起公訴（八十七年度偵字第
一七二一號），本院判決如左：
    主  文
甲○○未經許可，寄藏彈藥之主要組成零件，處有期徒刑陸月，如易科罰金，以佰
元折算壹日。
扣案火藥貳包沒收。
    事  實
一、甲○○於八十六年十二月間，明知成年男子綽號「阿明」（真實年籍不詳）之友
    人，寄放在其台北縣鶯歌鎮○○街鐵工場之皮包內，有兩包供土製爆裂物裝填用
    之火藥，係彈藥之主要組成零件，仍未經許可，無故寄藏之。嗣於八十七年一月
    十二日，在台北縣鶯歌鎮○○路五號十二樓為警查獲，並扣得火藥二包。
三、案經台北縣警察局海山分局報請臺灣板橋地方法院檢察署檢察官偵查起訴。
    理  由
一、訊據被告甲○○，固坦承寄藏火藥之事實，但辯稱被查獲之後才知道是火藥云云
    。
二、惟查：
（一）被告無故寄藏火藥之事實，除據其坦承之部分外，並有火藥二包扣案可証，且
      該二包分未經送鑑定結果，檢出有鋁粉、碳粉、氯酸鉀等火藥成分，可供改造
      子彈、爆裂物之裝填用，有內政部警政署刑事警察局鑑驗通知書八十七年一月
      二十二日刑鑑字第四二０五號函在卷足憑；
（二）被告於本院審理時，雖辯稱不知道阿明所寄藏之物係火藥云云，惟查被告於偵
      查時供稱：
      「是綽號阿明之人在八十六年中旬時寄放在鶯歌鎮○○街鐵工廠處，寄放時我
      不知是何物，後來搬家時因袋子破損我才知道是火藥。」。
      （問：何時搬家？）
      「八十六年十二月間。」（第一七二一號偵查卷第九十四頁），可知被告自八
      十六年十二月間起，即已明知阿明所寄藏之物為火藥，被告所辯，無非卸責之
      詞，要不足採，其罪證明確，犯行洵堪認定，應予依法論科。
三、按「槍彈藥之持有，係屬行為之繼續，其『寄藏』亦然，本件行為既係繼續至
    七十二年六月二十七日槍彈藥刀械管制條例公布施行之後，自無行為後法律變
    更之可言。」、「槍彈藥刀械管制條例第七條第四項、第十一條第三項係將『
    持有』與『寄藏』為分別之處罰規定，則單純之『持有』，固不包括『寄藏』，
    但『寄藏』之受人委託代為保管，其保管之本身所為之『持有』，既係『寄藏』
    之當然結果，法律上自宜僅就『寄藏』行為為包括之評價，不應另就『持有』予
    以論罪。」，最高法院七十四年台上字第三四００號判例著有明文；
四、被告甲○○自八十六年十二月起，寄藏火藥至八十七年一月十二日止（槍砲彈藥
    刀械管制條例第十三條於八十六年十一月廿四日條正公布），其寄藏行為乃行為
    之繼續，自無行為後法律變更之可言，核其所為，係犯修正後槍砲彈藥刀械管制
    條例第十三條第四項之罪。
（一）公訴意旨認前揭二包火藥係「阿明」所「寄放」，但僅起訴被告無故「持有」
      火藥，且認定被告係犯同條例第十二條第四項之罪，均有未當，其起訴法條應
      予變更。
（二）其持有火藥行為，係寄藏火藥之當然結果，不另論罪。
（三）爰審酌被告犯罪之動機、所生之危害及犯罪後之態度等一切情狀，量處如主文
      所示之刑，以資懲儆。
（四）被告於行為（八十七年一月十二日）後，刑法第四十一條規定已修正為「犯最
      重本刑為五年以下有期徒刑之罪，而受六個月以下有期徒刑或拘役之宣告，因
    身體、教育、職業、家庭之關係或其他正當事由，執行顯有困難者，得以一元
      以上三元以下折算一日，易科罰金。但確因不執行所宣告之刑，難收矯正之效
      或難以維持法秩序者，不在此限。」（於九十年一月十日公布，於同年月十二
      日生效），被告於犯罪後，法律業已變更，且修正後之法律有利於被告，自應
      依新法諭知易科罰金之折算標準。
（五）扣案火藥二包，係違禁物，依刑法第三十八條第一項第一款規定沒收之。
據上論斷，應依刑事訴訟法第二百九十九條第一項前段，第三百條，槍砲彈藥刀械管
制條例第十三條第四項，刑法第二條第一項但書、第四十一條，罰金罰鍰提高標準條
例第二條第一項，判決如主文。
本案經檢察官李嘉明到庭執行職務
中      華      民      國    九十      年      二      月    二十二    日
                                      臺灣板橋地方法院刑事第三庭
                                          法  官  畢  乃  俊
右正本證明與原本無異。
如不服本判決，應於判決送達後十日內，向本院提出上訴狀。
                                          書記官  陳  怡  真
中      華      民      國    九十      年      二      月    二十二    日
附錄本案論罪科刑法條全文
槍彈藥刀械管制條例
 第十三條
  未經許可，製造、販賣或運輸槍、彈藥之主要組成零件者，處三年以上
  十年以下有期徒刑，併科新臺幣七百萬元以下罰金。
  未經許可，轉讓、出租或出借前項零件者，處一年以上七年以下有期徒刑
  ，併科新臺幣五百萬元以下罰金。
  意圖供自己或他人犯罪之用，而犯前二項之罪者，處五年以上有期徒刑，
  併科新臺幣一千萬元以下罰金。
  未經許可，持有、寄藏或意圖販賣而陳列第一項所列零件者，處六月以上
  五年以下有期徒刑，併科新臺幣三百萬元以下罰金。
  第一項至第三項之未遂犯罰之。


司法院資訊處製作；財團法人民間司法改革基金會備份。
